臺灣高雄地方法院刑事判決　　　　　　　　　　　　　九十三年度訴字第五一五號
　　公　訴　人　臺灣高雄地方法院檢察署檢察官
　　被　　　告　甲○○
　　指定辯護人　本院公設辯護人乙○○
右列被告因強盜案件，經檢察官提起公訴（九十三年度偵字第二００一號），本院判
決如左：
    主  文
甲○○意圖為自己不法之所有，以強暴至使不能抗拒，而取他人之物，未遂，處有期
徒刑參年。
    事  實
一、甲○○於民國九十三年一月十八日上午八時十五分許，見戊○○及丙○○二人在
    高雄市苓雅區○○○路二四八號騎樓前閒聊，且戊○○正欲將其所有之皮包放入
    機車置物箱內，竟心生貪念，基於為自己不法所有之意圖，趁戊○○不及注意之
    際，自戊○○左後方趨身靠近，迅而將該皮包搶離戊○○之雙手，隨即轉身欲逃
    離現場。惟因丙○○當場發覺，乃立即伸手拉住甲○○之衣服，欲阻止甲○○離
    去。甲○○一時緊張，未注意騎樓與馬路間之高度差，除險遭該駁坎絆倒，身體
    並不由自主的向前傾斜。戊○○見狀，遂即伸手拉住甲○○之衣服，並拉住其遭
    搶之皮包，圖將該皮包搶回。詎料，甲○○為遂行強取財物之目的，竟頓生強盜
    之犯意，除以原來搶奪皮包之右手緊抓皮包不放，並用力推拉該皮包及戊○○身
    體外，復另以其左手出拳毆擊戊○○臉部及頭部與身體多處，而對戊○○施以暴
    力強取行為，因而致戊○○無法抗拒跌倒及受有頸部及左手擦傷，頭部外傷等傷
    害（傷害部分未據告訴）。其後因丙○○認無法搶回皮包，乃大聲呼救，適有陳
    坤佐等路人在旁幫忙制服甲○○，並由丙○○以手機報警前來處理，始查知上情
    。
二、案經高雄市政府警察局苓雅分局報請臺灣高雄地方法院檢察署檢察官偵查起訴。
    理  由
一、訊據被告甲○○固坦承有於右揭時、地搶奪證人戊○○之事實，惟矢口否認當場
    有毆打證人戊○○或其他施以強暴之行為，辯稱：伊搶到皮包後，因隨即遭證人
    戊○○及丙○○發現，三人因而發生拉扯，伊僅有轉身欲逃離現場，並無毆打或
    出手毆打證人戊○○人云云。經查：
（一）右揭犯罪事實，經本院隔離證人戊○○及丙○○二人並行交互詰問後，證人戊○○係證稱：「（九十三年一月十八日上午八時左右發生何事請具體陳述？）
      ‧‧‧之後換我拉扯年輕人的衣服，我與該年輕人就互相拉扯我的皮包，年輕
      人本來是背對我，之後他就轉身與我拉扯，對方力氣很大，拉扯當中我的臉有
      被年輕人打到，我的左手也有受傷。我的傷勢有部分也有可能是在拉扯當中，
      我整個人跌倒在地上造成瘀青。‧‧‧（本院卷四八─四九頁）」、「（該年
      青年人否為庭上的被告）是的」等語，核與證人丙○○所證：「（九十三年一
      月十八日上午八時五十分左右，在高雄市苓雅區○○○路二四八號前發生何事
      ，請具體陳述？）我當時面對戊○○，看到有一位男生走到戊○○旁邊，並搶
      奪她的皮包，我就過去幫忙她，希望把皮包拿回來，戊○○與那位男生拉扯時
      ，那位男生一直用手打戊○○的臉，我就叫戊○○不要搶了，因為他一直打你
      ，戊○○說他的生活費全部在裡面，所以一直與那位男生拉扯，我有過去幫忙
      拉扯，之後那位男生把戊○○推到在地，換成我與那位男生拉扯，那位男生也
      有出手打我，之後戊○○起身後又過來與那位男生拉扯，當時有路人在旁邊圍
      觀。之後我被推到旁邊，戊○○繼續與對方拉扯‧‧‧（本院卷五五─五六頁
      ）」等語大致相符，且與當場逮捕被告之路人陳坤佐於警詢時所證：「（當時
      情形為何請詳述？）當時我看到有一名男性歹徒搶一名女子皮包並與他拉扯且
      打他的頭部及手，我聽到有人高喊搶劫即與另一名男性民眾前往將該名男子逮
      捕，‧‧‧（偵訊卷二三─二四頁）」情節無異。衡諸該三名證人，於案發前
      均與被告素未謀面且不相識，彼此間亦無何冤仇，是若非被告確有於搶奪不成
      後改以出手毆打被害人欲強取該皮包，該等證人應不至為上開證言以陷害被告
      ，是其等證言之可信性頗高。
（二）雖證人戊○○於本院審理時證稱：其並不清楚被告是否有舉起拳頭毆打其身體
      ，及被告是否故意抑或不小心揮拳傷害與被告並無很明顯之推其身體等等有利
      於被告之證詞。然此要係因證人當時急於將遭搶之皮包奪回，又與被告僵持拉
      扯，始無法清楚當時情形所致，此同有該證人就此情證述在卷可查。且對於三
      人拉扯皮包之過程中，被告係如何對戊○○施以暴力強取行為等各情，亦有證
      人丙○○先於偵訊中證稱：「（當聽事發經過？）被告有動手打戊○○的臉部
      ，硬要把皮包拉走。還一直推戊○○。我才過去幫忙把皮包拉住（偵訊卷一七
      頁）」，復於本院審理時證稱：「（被告搶走皮包時，是如何抓住皮包？）被
      告是一隻手抓住皮包、一隻手在打人（本院卷五八頁）」、「（你看到被告用
      何手在打人？）用左手。因為被告就在我面前打人（本院卷五八頁）」、「（
      被告用何方式打戊○○？）用左手握拳朝被害人臉上打（本院卷五八頁）」、
      「（你在旁邊看時，總共看到被告打幾下？）打在臉上的那一下比較用力，其
      他都是亂打一通，有打到戊○○的手及身體，也有拉頭髮（本院卷五八頁）」
      、「（之後戊○○有無跌倒？）是被告把戊○○推倒，之後就變成我與被告拉
      扯（本院卷五九頁）」等語明確。證人丙○○係於拉扯後，因自知不敵被告，
      為避免遭受更大傷害，乃退居一旁勸阻戊○○停止與被告拉扯以免不測，是其
      當時站立之位置既係在戊○○與被告二人旁，則其當可親見拉扯間之被告動作
      是否有故意毆打戊○○，而其於偵訊及本院審理中，均就被告有毆打戊○○一
      情堅稱不移，並於本院審理時更就被告當時之暴力行為具體描述如上，堪認上
      開證述情節應為眼見實情無誤。另戊○○於拉扯皮包過程確有跌倒及遭被告毆
    打，因而受有頸部及左手擦傷，頭部外傷等多處傷勢，有高雄市立聯合醫院九
      十三年一月十八日高市聯合醫診字第四一五號診斷證明書一紙為證。而就該次
      戊○○所受之傷害以觀，經核亦與前開證人丙○○所證戊○○受被告毆打之情
      節相符，更見證人丙○○之上開證詞為真。
（三）綜上所述，被告確有於搶奪不成後，改以強盜犯意而對證人戊○○施以暴力強
      取行為，除有證人戊○○、丙○○於本院審理時之證詞及陳坤佐於警詢中之證
      詞與證人戊○○之診斷證明書一紙在卷可查外，並有被告之診斷證明書、高雄
      市政府警察局保安警察大隊扣押筆錄及扣押物品目錄表、贓物認領保管單各一
      紙及照片七幀附卷可稽。被告辯稱僅有拉扯而未毆打證人戊○○云云，顯係畏
      罪卸責之詞，洵不足採。本案事證業臻明確，被告犯行堪予認定，應依法論科
      。
三、核被告所為，係犯刑法第三百二十八條第一項、第三項之強盜未遂罪。被告原係
    基於意圖為自己不法之所有，趁被害人不備，從旁奪取該皮包，惟嗣因旁人及被
    害人隨即發覺並緊抓皮包不放，被告為遂行強取皮包之圖，改而強力與被害人拉
    扯，並出拳毆打被害人，使被害人跌倒並受有多處傷害，是被告之搶奪犯意已提
    昇為強盜之犯意，並實施強盜之行為甚明。而被告以強取財物之目的，對被害人
    施以拉扯、毆打等強暴行為，而致被害人跌倒在地並受有多處傷害，其之強暴行
    為已達不可抗拒之程度。又被告於將該皮包搶離自被害人之手後，隨即因遭旁人
    發覺並立刻伸手拉住被告衣物阻止被告離去，其後復因被害人加入拉扯行列而成
    三人相互拉扯皮包之狀態，嗣因證人大聲呼救，遂有路人加以協助而當場逮捕被
    告，是該皮包雖有離開被害人之手，然因被告隨即遭旁人拉住衣物，並使該皮包
    立即陷入被告與被害人間之拉扯狀態中，尚非全然置於被告實力支配之下，被告
    犯行尚屬未遂，應為未遂犯，爰依未遂犯之規定減輕其刑。公訴意旨認被告係於
    搶奪既遂後，為防護贓物而施強暴行為，容有誤會，起訴法條應予變更。爰審酌
    被告正值年少之際，竟不思正途以賺取財物，為圖一己私利，即搶奪他人財物，
    且又於搶奪不成後而改施強暴行為欲遂行取得財物，其之行為除造成被害人受到
    實質傷害外，並影響居民安全及社會治安甚大，惟念其素行非惡，且本次犯行並
    未既遂，相關財物已為被害人領回，並衡被告犯罪之動機、目的、手段、所生之
    損害及犯後猶仍飾詞否認，未見悔意等一切情狀，酌情量處如主文所示之刑，以
    示儆懲。
據上論斷，應依刑事訴訟法第二百九十九條第一項前段、第三百條，刑法第三百二十
八條第一項、第四項、第二十六條前段、罰金罰鍰提高標準條例第一條前段，判決如
主文。
本案經檢察官丁○○到庭執行職務。
中    華    民    國      九十三      年      五      月      二十      日
                                  臺灣高雄地方法院刑事第四庭
                                    審判長法  官  吳  永  宋
                                          法  官  洪  能  超
                                          法  官  林  勇  如
右正本證明與原本無異。
如不服本判決，應於判決送達後十日內，向本院提出上訴狀。
                                          書記官  許  雅  惠
中    華    民    國      九十三      年      五      月      二十      日
附錄本案論罪科刑法條全文：
中華民國刑法第三百二十八條：
意圖為自己或第三人不法之所有，以強暴、脅迫、藥劑、催眠術或他法，至使不能抗
拒，而取他人之物或使其交付者，為強盜罪，處五年以上有期徒刑。
以前項方法得財產上不法之利益或使第三人得之者，亦同。
犯強盜罪因而致人於死者，處死刑、無期徒刑或十年以上有期徒刑；致重傷者，處無
期徒刑或七年以上有期徒刑。
第一項及第二項之未遂犯罰之。
預備犯強盜罪者，處一年以下有期徒刑、拘役或三千元以下罰金。
